【裁判字號】    97,簡上,18
【裁判日期】    971231
【裁判案由】    給付票款
【裁判全文】
臺灣新竹地方法院民事判決              97年度簡上字第18號
上  訴  人  薛耀宗即維翊企業社
訴訟代理人  戊○○
被上訴人    丁○○
上列當事人間給付票款事件，上訴人對於中華民國九十六年十二
月三十一日本院新竹簡易庭九十六年度竹簡字第一二三九號第一
審判決提起上訴，經本院於97年11月26日辯論終結，判決如下：
    主      文
原判決廢棄。
被上訴人在第一審簡易之訴駁回。
第一、二審訴訟費用由被上訴人負擔。
    事實及理由
壹、程序部分：
    本件被上訴人經合法通知，未於言詞辯論期日到場，核無民
    事訴訟法第三百八十六條各款所列情形，爰依上訴人之聲請
    ，由其一造辯論而為判決。
貳、實體部分：
一、本件被上訴人主張：
（一）伊所持有上訴人所簽發、經屆期提示未獲付款之如附表所
      示之支票二紙（以下簡稱系爭支票），係由訴外人丙○○
      於提示後讓與予伊，伊爰依票據之法律關係，請求上訴人
      給付新台幣（下同）七十萬元，及其中四十萬元部分自民
      國九十五年九月十八日起至清償日止，按年息百分之五計
      算之利息，及其中三十萬元部分自民國九十五年十月十七
      日起至清償日止，按年息百分之五計算之利息。
（二）對上訴人抗辯所為之陳述：
  １、上訴人雖辯稱：伊明知系爭支票連同另一張已兌現之支票
      ，以及訴外人羅明煙為發票人之另二張支票（即本院九十
      七年度竹簡字第一六七號事件中，本件之被上訴人所請求
      票款之該二張支票），合計共五張之支票（以下簡稱該五
      張支票），乃係上訴人、羅明煙受訴外人乙○○（以下簡
      稱胡女）之託，為胡女簽發後，直接交付予訴外人丙○○
      ，以讓受胡女之託、為其處理與張艾莉（以下簡稱張女）
      間債務事宜之丙○○，持該五張支票，向訴外人張艾莉換
      回乙○○先前所交付予張女、發票人為胡女擔任負責人之
      鉦鴻大實業有限公司、合計面額共七百萬元之十一張支票
      ，該五張支票並非交予丙○○作為報酬之支付，惟丙○○
      受胡女委託後並未幫其處理上開事宜，反而直接將該五張
      支票侵占入己云云，被上訴人予以否認。概包括系爭支票
      之該五張支票，於上訴人、羅明煙簽發交付予丙○○時，
      伊並不在場，係丙○○事後告知伊該五張支票係上訴人、
      羅明煙簽發交付予丙○○，作為丙○○為乙○○處理與張
      艾莉、許賜福間債務事宜之部分報酬，而乙○○就其委託
      丙○○處理其與張艾莉、許賜福間之債務事宜乙事，其二
      人間亦簽立有授權書及協議書，於協議書中並約定丙○○
      為胡女處理上開債務事宜之報酬金，係以丙○○取回票據
      面額之一半來計算，而事實上丙○○事後亦已自張艾莉處
      ，無償取回該十一張支票，面額合計七百萬元，惟於丙○○欲交付該十一張支票予胡女時，因該等支票業已退票，
      胡女即表示不要該等支票，丙○○始未將該十一張支票交
      付予乙○○，是丙○○既已幫胡女處理了與張艾莉、許賜
      福間之債務事宜，自得受領胡女為支付報酬予丙○○，而
      由上訴人、羅明煙簽發交付予丙○○之該五張支票，上訴
      人辯稱丙○○係侵占該五張支票入己，係無權取得該五張
      支票之票據權利，伊再自丙○○處取得該五張支票，係惡
      意取得票據，不得享有票據權利云云，並不可採。
  ２、雖上訴人否認丙○○有為胡女處理事務，並自張艾莉處取
      得該十一張支票，欲返還予胡女而胡女表示不要該等支票
      乙節，惟查，證人丙○○已到庭證稱其確有為胡女而自張
      艾莉處無償取得該十一張支票，並欲返還予胡女，惟因當
      時該等十一張支票均已退票，胡女乃表示其不要該等支票
      ，丙○○始因此未將該等支票交付予胡女，且證人乙○○
      亦不否認該等十一張支票於先前均已退票，是證人丙○○
      上開所述之情，應係事實，準此，應可認丙○○確有依約
      為胡女處理其與張艾莉、許賜福間之債務事宜，並因此收
      取作為報酬之系爭支票之交付。
  ３、雖上訴人另否認丙○○係因積欠被上訴人債務，而將該五
      張支票交付予被上訴人以作為債務之清償，辯稱：被上訴
      人係與丙○○同夥而侵占該五張支票，縱使丙○○有將系
      爭支票交付予被上訴人，被上訴人亦係無對價而取得該等
      支票云云，惟查，丙○○確因於先前積欠其借款債務、仲
      介酬勞，以及使用其房屋而未依雙方之約定繳付貸款利息
      ，導致伊之該房屋被拍賣而受損，是丙○○共計積欠伊約
      四百萬元之債務，而此情亦為到庭作證之丙○○所自承在
      案，是丙○○確係因為清償積欠伊四百萬元債務中之部分
      債務，乃將包括系爭支票之該五張支票中之四張支票（按
      另一張已兌現），於退票後，交付予伊，伊絕非無對價或
      以不相當之對價而取得該四張支票，上訴人所辯云云，並
      非事實。
（三）是伊既係自丙○○處合法受讓而取得系爭支票之票據權利
      ，而上訴人援引票據法第十三條、十四條之抗辯並不能成
      立，故伊就系爭支票請求上訴人給付票款及利息，自屬有
      據，原審判准伊之請求並依職權宣告假執行，並無不合，
      上訴人本件之上訴並無理由。爰聲明：請求駁回上訴人之
      上訴；第二審訴訟費用由上訴人負擔。
二、上訴人固不爭執包括系爭支票之該五張支票，乃係上訴人、
    訴外人羅明煙為乙○○，而分別簽發（上訴人部分，由本件
    上訴人之訴訟代理人所代為簽發、羅明煙部分，由其妻甲○○所代為簽發）後，直接交付予丙○○，以及被上訴人係自
    丙○○處取得系爭支票，暨系爭支票經屆期提示均未兌現，
    以及乙○○確有因委任丙○○處理其與張艾莉間之債務事宜
    ，而與丙○○簽立有授權書及協議書，同意支付報酬予丙○○乙節，惟否認被上訴人業已合法取得系爭支票之票據權利
    ，辯稱：
（一）該五張支票係上訴人、羅明煙於九十五年九月一日，為乙○○所簽發而交付予丙○○，以便讓受胡女委託處理胡女
      與張艾莉間債務之丙○○，持該五張支票向張艾莉換回其
      所持有之胡女先前交付之十一張、面額合計七百萬元之支
      票，是該五張支票之交付予丙○○，並非作為其為乙○○
      處理與張艾莉間債務事宜之報酬，此為交付該五張支票予
      丙○○當時，亦在場之被上訴人所知悉，當時被上訴人尚
      拿該五張支票予以影印後，將影本交予上訴人及羅明煙。
      且乙○○亦已於95年9月6日交付面額14萬3,000元、4萬1,
      700元、2萬1,270元之三張客票及現金4萬5,000元予被上
      訴人，作為支付丙○○為胡女處理上開事宜之報酬，詎丙○○於收到該五張支票後，並未依其與胡女間之約定，為
      胡女處理債務，且未將該五張支票交付予張艾莉以收回該
      十一張支票交還予胡女，卻逕行將該五張支票侵吞入己，
      是上訴人、羅明煙交付包括系爭支票之該五張支票予丙○○時，並無轉讓該等支票之票據權利予丙○○之意思，丙○○並未能取得該五張支票之票據權利，而此情亦為當時
      在場之被上訴人所知悉，是被上訴人其後再自丙○○處取
      得系爭支票，乃係惡意自未取得票據權利之丙○○處取得
      系爭支票，依票據法第十四條第一項之規定，被上訴人已
      無法取得系爭支票之票據權利。
（二）雖被上訴人主張：其前手丙○○確有為胡女處理與張艾莉
      間之債務而自張艾莉處收回該十一張支票，係因收回之後
      該等支票已退票，丙○○欲交還予胡女而胡女表示已退票
      不要，丙○○始又返還該等支票予張艾莉，故並非丙○○
      未替胡女處理債務事宜云云，上訴人予以否認。概依證人
      乙○○到庭所為之證述，其否認丙○○曾向其表示要返還
      該十一張支票而其表示因已退票而不要之情形，況依常情
      縱使該等支票已退票，胡女仍有收回之實益，因可再辦理
      退補，其焉有拒絕丙○○之交還之理？是被上訴人據此辯
      稱丙○○有為胡女處理債務事宜，並因而收受系爭支票之
      交付作為報酬云云，並非事實。況事實上胡女就其委任丙○○處理上開所述之債務事宜，已另行交付丙○○三張面
      額合計二十萬多元之支票及現金四萬五千元予丙○○之同
      夥人即被上訴人，並另將金額合計一百多萬元之應收帳款
      債權同意由丙○○前去收取，此部分方為當初乙○○委託
      丙○○處理債務之報酬，由此，益見包括系爭支票之該五
      張支票，絕非胡女委託丙○○處理債務之報酬。
（三）依乙○○與丙○○間簽立之協議書，固然有約定報酬係以
      丙○○收回之債務（即支票）金額之一半計算，惟依胡女
      到庭所述，可認當時胡女與丙○○在簽立該協議書時，丙○○口頭上亦有表示因係被上訴人之侄子介紹其幫胡女處
      理債務，故其報酬會算少一點，不會照協議書上約定之內
      容計算，由此，益見上訴人、羅明煙交付該五張支票予丙○○，並非作為丙○○為胡女處理債務之報酬。
（四）雖證人丙○○到庭陳稱其係自張艾莉處無償取得該等面額
      合計七百萬元之十一張支票云云，上訴人予以否認。概該
      十一張支票面額既合計高達七百萬元，非小數目，依常理
      張艾莉怎可能會同意無條件且毫無代價而返還予丙○○，
      是證人丙○○此部分之證述內容亦非事實而不可採信。
（五）上訴人否認丙○○係因積欠被上訴人債務，而將包括系爭
      支票之該五張支票交付予被上訴人，用以抵償丙○○積欠
      被上訴人之部分債務，此從被上訴人、丙○○二人針對其
      間之債權、債務數額及清償之情形，所述有所不同，即可
      看出，準此，可認被上訴人係無對價而自丙○○處取得系
      爭支票，即不得對發票人即上訴人主張票據之權利。
（六）原審判決未查明上情，而認上訴人不得提出原因關係等之
      抗辯，而判認上訴人應就系爭支票對被上訴人負票據責任
      ，已有違誤，上訴人爰對原判決不服，提起本件之上訴，
      並聲明請求：１、原判決廢棄；２、被上訴人在第一審簡
      易之訴駁回；第一、二審訴訟費用由被上訴人負擔。
三、本院之判斷：
（一）本件兩造間不爭執之事項：１、包括系爭支票之該五張支
      票，面額合計二五二萬元，乃係上訴人、訴外人羅明煙為
      乙○○，而分別簽發（上訴人部分，由本件上訴人之訴訟
      代理人所代為簽發；羅明煙部分，由其妻甲○○所代為簽
      發）後，直接交付予丙○○，並未經過乙○○，而被上訴
      人就系爭支票，係於退票後，始自丙○○處取得該等支票
      ；２、乙○○確有因委任丙○○處理其與張艾莉間之債務
      事宜，要丙○○自張艾莉處，取回乙○○先前所交付予張
      艾莉、以鉦鴻大實業有限公司為發票人、合計面額為七百
      萬元之十一張支票，而與丙○○簽立有授權書及協議書，
      同意支付報酬予丙○○，且於該協議書內，約定乙○○應
      支付予丙○○之服務費，係以丙○○向張艾莉收回之債務
      即支票之金額之一半計算，然於簽訂該協議書時，丙○○
      有向乙○○表示因係被上訴人之侄子介紹其幫胡女處理債
      務，故其報酬會算少一點，不會照協議書上約定之內容計
      算，而事實上乙○○已於九十五年九月六日交付面額14萬
      3,000元、4萬1,700元、2萬1,270元之三張客票及現金4萬
      5,000元予被上訴人，作為前述報酬之支付，並交付其對
      其他廠商之應收帳款合計一百多萬元之應收帳款資料予丙○○，同意由丙○○逕向該等廠商收取該一百多萬元之應
      收帳款，作為前述報酬之一部分，惟嗣後丙○○並未收到
      該等應收帳款。
（二）茲本件兩造間有爭執應予以審究者，在於：１、上訴人交
      付系爭支票予丙○○時，係將系爭支票作為乙○○委託丙○○處理債務之報酬，抑或係非為報酬，而係委託丙○○
      持包括系爭支票之該五張支票，以向張艾莉換回前述其持
      有乙○○先前所已交付之共十一張、合計面額為七百萬元
      之支票？丙○○就系爭支票是否為無處分權人？２、被上
      訴人自丙○○處取得系爭支票時，是否出於惡意或重大過
      失？其是否知悉丙○○取得該等支票之原因？上訴人主張
      被上訴人係惡意自無處分權人之丙○○處，取得系爭支票
      ，因此其未能取得系爭支票之票據權利乙節，是否可採？
（三）經查：
  １、被上訴人主張包括系爭支票之該五張支票，合計面額二五
      二萬元，係因乙○○委託證人丙○○處理其與張艾莉間之
      債務事宜，乃囑由上訴人、羅明煙交付予丙○○作為報酬
      乙節，固據證人丙○○到庭證述在卷（見九十七年六月十
      七日、八月十二日筆錄），並經被上訴人提出授權書、聯
      邦資產管理有限公司協議書影本各一份在卷，惟於簽發系
      爭支票交付予丙○○時，亦同在場之證人乙○○、甲○○
      ，則均否認該五張支票係交付予丙○○作為其報酬，而一
      致辯稱係交予丙○○，以讓其持向張艾莉換回前述之十一
      張支票等情（見九十七年六月二日、九月八日筆錄第四頁
      ）。又上開協議書第三條約定：「甲方（即指代理人丙○○之一方）負責相關之法律訴訟或催收、調查、徵信等所
      生之費用；及簽署所需之一切文件，並代收和保管所委任
      產生之所有動產、不動產等。但乙方（即乙○○）同意先
      支付甲方30萬元作為車資費（不論辦竣，蓋不退還）。」
      ，足見依協議書約定，乙○○僅有先交付30萬元費用予丙○○之義務而已。又於該協議書第四條係約定：「乙方同
      意對第三人張春梅（即張艾莉）、許賜福之債務，願支付
      甲方所收回債務之百分之五十作為甲方之服務費。」，是
      依此條之約定，乙○○所應支付予丙○○之報酬，其數額
      須待丙○○為胡女向張艾莉等收回債務即支票後，再以該
      等收回之支票數額之一半計算之，則包括系爭支票之該五
      張支票，既係胡女委託丙○○辦理上開處理債務事宜之初
      時，委由上訴人、羅明煙所簽發交予丙○○，則丙○○此
      時既尚未進行向張艾莉收回債務即支票之動作，如何能確
      認丙○○所能收回之支票金額，並進而以其半數予以計算
      胡女應支付之報酬，而以該五張支票予以支付該報酬？已
      與常情不合，況上訴人、羅明煙等人並非至愚之人，焉有
      可能於丙○○尚未取回前述之合計面額七百萬元之支票之
      前，即先行支付包括系爭支票之面額合計二五二萬元之該
      五張支票予丙○○，作為報酬之支付之理？
  ２、次查，兩造均不爭執證人丙○○與胡女簽訂前述之協議書
      時，丙○○有向胡女表示不會依協議書第四條之約定，以
      收回之支票金額之一半計算報酬，會算少一點之情，又胡
      女確有於九十五年九月六日交付面額14萬3,000元、4萬1,
      700元、2萬1,270元之三張客票及現金4萬5,000元予被上
      訴人，作為前述報酬之支付，並交付其對其他廠商之應收
      帳款合計一百多萬元之應收帳款資料予丙○○，同意由丙○○逕向該等廠商收取該一百多萬元之應收帳款，作為前
      述報酬之一部分等情，已如前述，則倘包括系爭支票之面
      額合計二五二萬元之該五張支票，亦係作為胡女支付丙○○報酬之用，則上開之報酬數額，合計已達三百七十七萬
      多元（即二五二萬元加十四萬三千元加四萬一千七百元加
      二萬一千二百七十元加四萬五千元加一百多萬元），顯然
      已超出該十一張支票合計之面額七百萬元之一半之數額，
      即與前述之丙○○所同意會少算報酬之情有違，且乙○○
      又豈會同意支付如此高之報酬數額予丙○○？是被上訴人
      及證人丙○○主張該五張支票，亦係作為胡女支付予丙○○之報酬之一部分，並非以之作為向張艾莉換回十一張支
      票之用乙節，實有疑義。
  ３、復查，丙○○既係受乙○○之委託，以便處理胡女與張艾
      莉間之債務，且丙○○初受胡女委託之時，當時張艾莉復
      已持有由胡女先前所交付、以胡女擔任負責人之鉦鴻大實
      業有限公司為發票人之面額合計七百萬元之十一張支票，
      已如前述，則證人丙○○若以胡女代理人之身分前往與張
      艾莉交涉處理債務事宜，若其未持有任何支票或擔保物品
      予以交付予張艾莉，則張艾莉豈肯毫無條件，即將上開十
      一張支票交付予丙○○帶回予胡女之理，是上訴人及證人
      乙○○、甲○○陳稱該五張支票係讓丙○○持去向張艾莉
      換回該十一張支票乙節，即與常情相符而較為可採。
  ４、再查，雖證人丙○○到院復證稱：經過其多方協調後，張
      艾莉才同意【無條件】將該十一張支票交還給他，其後其
      要交還該十一張支票予乙○○時，因該等支票均已退票，
      胡女即表示因支票已退票其不要了，其即又將該十一張支
      票交給張艾莉乙節，惟此為上訴人及證人乙○○所否認。
      查，證人張艾莉於本件之被上訴人另針對該五張支票中之
      二張支票，訴請訴外人羅明煙給付票款之訴訟事件（即本
      院九十七年度竹簡字第一六七號事件）中，業已到庭證稱
      ：「（問：你跟胡秀容【即乙○○】是否有債務關係？）
      有，她欠我幾百萬，她向我買珠寶、另外跟我借現金，總
      共欠我七百多萬，因為她欠很久了，所以我要她開票給我
      ，她開了幾張票給我，我忘記了，後來他找道上兄弟丙○○找了20幾個人來我公司，丙○○跟我說他是道上的兄弟
      ，要我把胡秀容開的支票、借據全部還給他，就算一筆勾
      消，否則就要我把店關起來，我有在桃園告他恐嚇、妨害
      自由，我有錄影蒐證」、「（問：你當時有跟他達成與胡
      秀容間的債務協議嗎？）沒有」、「（問：你有把胡秀容
      簽發給你的借據、支票交給丙○○嗎？）我當時是把支票
      交給我朋友莊先生請他幫我處理跟胡秀容的債務，但我不
      知道他怎麼會把支票交給丙○○，後來我花了很大的力氣
      才把支票拿回來」、「（問：你怎麼把支票要回來的？）
      找兄弟」、「（問：丙○○說胡秀容委託他去幫她處理和
      你的債務，且幫胡秀容將支票都拿回來，所以要給他報酬
      150萬，你是否知道？）我是事後聽說，我覺得沒有道理
      ，支票都還在我這裡，我跟胡秀容的債務也都沒有解決，
      他憑什麼跟胡秀容要錢」、「（問：你知道莊先生為何會
      把票交給丙○○嗎？）丙○○跟莊先生說要他把支票正本
      給他，他才好拿支票正本向胡秀容要錢，後來隔了幾天都
      沒有消息，我聽胡秀容說他給了丙○○二百多萬，但我都
      沒有拿到錢，我才知道不對勁，連續找了二次道上的朋友
      才將支票向丙○○拿回來」等語，此有本院九十七年度竹
      簡字第一六七號事件九十七年九月三十日言詞辯論筆錄影
      本一份在卷可憑，則依證人張艾莉上開之證述內容，可認
      丙○○根本未與張艾莉達成任何清償協議，亦無取回張艾
      莉持有之支票交還乙○○之情事。況證人丙○○於乙○○
      告訴丙○○詐欺之刑案（即桃園地方法院檢察署九十六年
      度偵緝字第六七四號案件）中，亦陳稱：「（問：是否於
      九十五年八月二十四日受乙○○委任處理債務，於桃園市
      ○○路○段巨蛋體育館對面咖啡廳，向張艾莉取回乙○○
      所有之發票人為「鉦鴻大實業有限公司」、面額合計七百
      萬元之支票共十一張？）有，乙○○是委託我幫她處理與
      張春梅（即張艾莉）的債務，胡小姐授權我去與張小姐拿
      回支票，因為胡小姐欠張小姐三、四百萬元，結果開了一
      ０八０萬元支票給張小姐，公司及本人票都有，胡小姐委
      託我拿七百萬元的支票回來。我有順利取回支票，因為我
      有出具委託書給張小姐，她與我在桃園市○○路的微風咖
      啡屋，交付給我總金額七百萬元的支票數張，有「鉦鴻大
      公司」的公司票，也有胡小姐自己本身的票。」、【（問
      ：有無將上開支票返還乙○○？）沒有】、【（問：為何
      未還她？）因為胡小姐還有欠張小姐另外一條債務，是張
      小姐主動告訴我，但胡小姐並未跟我說。她們兩位當事人
      有對質，確認債務是二八八萬元。】、「（問：該二八八
      萬元如何付款？）胡小姐要另外開支票，因為胡本身及鉦
      鴻大的票皆已拒往。」、【（問：為何七百萬元的票不還
      胡小姐？）因為票已經拒往沒有經濟價值，我只是影印保
      存。後來張小姐又打電話跟我說她與胡小姐的債務要重新
      處理，要我把胡小姐的票還給她。我就同意約隔不到半個
      月的時間內再還給張小姐。】等語（見上開偵查卷第十四
      、十五頁），是證人丙○○於上開偵查之時，已明確提及
      其未曾有要將該十一張支票返還予乙○○之情形，則證人
      丙○○嗣於本院審理時，改稱其當時有要將該十一張支票
      交還予胡女，係因該等支票已退票，胡女表示不要，始未
      交還予胡女云云，是否屬實，更有疑義。準此，既然無從
      認定證人丙○○於當時已幫乙○○自張艾莉處取回該十一
      張支票，且丙○○於當時並要將該等取回之十一張支票交
      付予乙○○，則證人丙○○進而於本件證稱該五張支票，
      乃係因其為胡女處理上開取回十一張支票之事宜，胡女因
      此囑託上訴人、羅明煙交付該五張支票予丙○○作為處理
      債務事宜之報酬乙節，亦難逕以採信。
  ５、復查，證人張艾莉於上開偵查案中，曾到庭證稱：「（問
      ：金額是二八八或二五二萬元？）告訴人（指乙○○）欠
      我二八八萬元，經告訴人委託孫（指丙○○）來談，我同
      意減價三十萬元，才會變成二五二萬元。」、「（有無收
      到孫交付之七百萬元支票？）有的，在九十五年九月間收
      受，但我沒收到二五二萬元。」等語（見上開偵查卷第二
      十六頁），而證人丙○○於上開偵查案中亦陳稱：「（問
      ：為何要將七百萬元的支票還給張艾莉？）... 加上張艾
      莉與告訴人（指乙○○）之間還有二五二萬元的債務還沒
      有談妥... 」等情（見上開偵查卷第四十四頁），是依證
      人張艾莉、丙○○於上開偵查中之證述內容，可認乙○○
      與張艾莉間之債權債務事宜，係有談到以二五二萬元此一
      數額來加以解決之情形，而經核該數額恰與該五張支票合
      計之總面額相符，再參酌前述之４該段中所載，證人丙○○於前開偵查案中提到胡女針對其積欠張艾莉之協商後之
      債務數額二八八萬元（其後再經協調變成二五二萬元），
      因胡女本人及其公司之支票均已拒往，故胡女須另外開支
      票支付之情，而經核包括系爭支票之該五張支票，即係非
      胡女本人或其擔任負責人之公司所開立之支票，以及張艾
      莉於偵查中一再表示其未收到該二五二萬元等情，準此觀
      之，益認上訴人所主張之其與羅明煙所交付予丙○○之包
      括系爭支票之合計面額共二五二萬元之該五張支票，係要
      讓丙○○持以向張艾莉換回前述之十一張支票，並非要交
      付予丙○○作為其為乙○○處理債務事宜之報酬乙節，應
      堪以採信。
  ６、按以惡意或有重大過失取得票據者，不得享有票據上之權
      利，票據法第14條定有明文。查包括系爭支票之該五張支
      票，為上訴人、羅明煙分別簽發後交丙○○持向張艾莉換
      回乙○○另交付之11紙支票，已如前述，是上訴人交付系
      爭支票予丙○○，並無轉讓票據權利之意思，而係以丙○○為上訴人之使用人，惟丙○○竟將系爭支票侵吞入己，
      其顯不能享有票據上之權利，是上訴人就系爭支票，對丙○○自不負發票人之付款責任。又被上訴人先前為丙○○
      開設之聯邦資產管理有限公司之員工，二人並為男女朋友
      關係之情，業為被上訴人及丙○○於前述之本院九十七年
      度竹簡字第一六七號事件審理時所是認（見該事件之判決
      第八頁倒數第一、二行所載），雖被上訴人辯稱：上訴人
      簽發交付系爭支票予丙○○時伊不在場，伊只知道系爭支
      票是上訴人交給丙○○，作為乙○○支付給丙○○之勞務
      報酬云云。惟證人丙○○已到庭證稱：「…被上訴人也知
      道我當時從對方收到支票的來龍去脈，…」、「（問：95
      年9月1日當時你從對方收到系爭兩張支票以及前述的其他
      三張共五張支票的時候，被上訴人有無在場？）有，她當
      時也在桃園市我的坤昱實業公司裡面，至於我當時有無將
      票交給被上訴人請他去影印，我記不起來，…」等語（見
      九十七年六月十七日筆錄第二頁、第三頁），準此，足見
      被上訴人辯稱上訴人交付系爭支票予丙○○時伊不在場云
      云，顯非實在。以被上訴人與丙○○關係密切，復為丙○○開設資產管理公司之員工，丙○○取得系爭支票時其亦
      在場，實難認被上訴人不知丙○○對系爭支票並無處分權
      。又被上訴人與丙○○雖均稱渠二人間有四百萬元之債權
      、債務關係存在云云，惟對渠二人確實借款過程、數額，
      始終無法舉證以實其說，已難採信。退一步言，縱認其二
      人間有債權、債務關係，惟被上訴人係於系爭支票退票後
      ，始自無處分權之丙○○處，受讓票面金額高達222萬元
      之該五張支票中之四張已退票之支票（另一張發票日為九
      十五年九月五日、面額三十萬元、發票人亦為本件之上訴
      人之該紙支票已兌現），此除與吾人日常生活經驗有悖外
      ，益見被上訴人受讓系爭支票時，縱無惡意，亦屬有重大
      過失，是被上訴人自不得享有系爭支票票據上之權利。
（四）綜上所述，本件被上訴人乃係出於惡意或有重大過失，而
      自無處分權之丙○○處受讓系爭支票，是上訴人辯稱依票
      據法第14條之規定，被上訴人不得享有系爭支票之票據上
      權利乙節，堪以採認。從而，被上訴人本於票據之法律關
      係，請求上訴人給付其系爭支票之票款即七十萬元，及其
      中四十萬元部分自九十五年九月十八日起至清償日止，按
      年息百分之五計算之利息，及其中三十萬元部分自九十五
      年十月十七日起至清償日止，按年息百分之五計算之利息
      ，即屬無據，應予駁回。原審判決未及審酌上訴人於本院
      審理時所提出之上開其他主張及舉證，而判准被上訴人上
      開之請求，並依職權宣告假執行及准上訴人供擔保而免為
      假執行之諭知，均容有未洽，上訴人上訴意旨指摘原審判
      決不當，求予廢棄改判，即有理由，自應由本院予以廢棄
      改判如主文第二項所示。
（五）本件判決之基礎已臻明確，兩造其餘之攻擊、防禦方法及
      舉證，核與判決結果無影響，爰不一一予以論列，併此敘
      明。
參、據上論結，本件上訴為有理由，依民事訴訟法第四百三十六
    條之一第三項、第四百六十三條、第四百五十條、第三百八
    十五條第一項前段、第七十八條，判決如主文。
中    華    民    國    97    年    12    月    31    日
                民事第二庭    審判長法  官  鄭政宗
                                    法  官  黃珮禎
                                    法  官  邱玉汝
以上正本係照原本作成。
本判決不得上訴。
中    華    民    國    97    年    12    月    31    日
                                    書記官  曾柏方
┌─────────────────────────────┐
│附表：                                                    │
├─┬──────┬──────┬────┬──┬──┬──┤
│編│發   票   人│付   款   人│票面金額│發票│提示│支票│
│號│            │            │(新臺幣)│日  │日  │號碼│
├─┼──────┼──────┼────┼──┼──┼──┤
│1 │維翊企業社薛│第一銀行竹科│400,000 │95年│95年│XA58│
│  │耀宗        │分行        │元      │9月 │9月 │6174│
│  │            │            │        │15日│18日│8   │
├─┼──────┼──────┼────┼──┼──┼──┤
│2 │維翊企業社薛│第一銀行竹科│300,000 │95年│95年│XA58│
│  │耀宗        │分行        │元      │9月 │10月│6175│
│  │            │            │        │25日│17日│0   │
└─┴──────┴──────┴────┴──┴──┴──┘


司法院資訊處製作；財團法人民間司法改革基金會備份。
